臺灣高等法院刑事裁定               100年度交抗字第1501號
抗  告  人
即受處分人  彭建中
上列受處分人因違反道路交通管理處罰條例事件，不服臺灣新竹
地方法院中華民國100年10月13日所為之裁定（100年度交聲字第
258號），提起抗告，本院裁定如下：
    主  文
抗告駁回。
    理  由
一、按受處分人不服道路交通管理處罰條例第8 條主管機關所為
    之處罰，得於接到裁決書之翌日起20日內，向管轄之地方法
    院聲明異議，同條例第87條第1 項定有明文，此係交通異議
    事件之程序規定，受處分人之聲明異議須合於此項程序規定
    ，法院始得為實體上之審查。又按法院認聲明異議不合法律
    上之程式或其異議權已經喪失者，應以裁定駁回之，但其不
    合法律上之程式可以補正者，應先定期命為補正，逾期不補
    正者，即予駁回，道路交通事件處理辦法第17條亦有明文。
    復按違反道路交通管理事件統一裁罰基準及處理細則第5 條
    規定，處理違反道路交通管理事件，有關文書送達之程序，
    依行政程序法之規定。再按送達，於應受送達人之住居所、
    事務所或營業所為之，但在行政機關辦公處所或他處會晤應
    受送達人時，得於會晤處所為之；於應送達處所不獲會晤應
    受送達人時，得將文書付與有辨別事理能力之同居人、受雇
    人或應送達處所之接收郵件人員；送達，不能依前2 條規定
    為之者，得將文書寄存送達地之地方自治或警察機關，並作
    送達通知書兩份，一份黏貼於應受送達人住居所、事務所、
    營業所或其就業處所門首，另一份交由鄰居轉交或置於該送
    達處所信箱或其他適當位置，以為送達；前項情形，由郵政
    機關為送達者，得將文書寄存於送達地之郵政機關，行政程
    序法第72條第1 項、第73條第1 項、第74條第1 項、第2 項
    分別定有明文。再按行政機關依行政程序法而為文書之送達
    ，專依該法律之規定，且該法並無準用民事訴訟法或刑事訴
    訟法關於寄存送達自寄存之日起10日生效規定之規定，是文
    書合法寄存送達後，當自寄存之日起即時生效，並非於寄存
    之日起算10日生效，或自受送達人實際領取文書之日起生效
    （臺灣高等法院97年法律座談會第42、43號提案研討結果亦
    同此意見）。
二、原處分意旨略以：異議人即受處分人於民國99年7 月14日15
    時10分許，駕駛297－CJE號重型機車，在新竹縣竹北市○○
    路與興隆路口，經新竹縣警察局竹北分局警員掣單舉發「駕
    車行經有燈光號誌管制之交岔路口闖紅燈」違規單記違規點
    數3 點；於99年9 月8 日17時20分許，駕駛297－CJE號重型
    機車，在新竹縣芎林鄉○○街52號前，經新竹縣警察局橫山
    分局員警掣單「一般道路轉彎未使用方向燈」違規單記違規
    點數1 點；於99年10月5 日14時25分許，駕駛297－CJE號重
    型機車，在新竹市○○路，經新竹市警察局南門派出所員警
    掣單「駕車行經有燈光號誌管制之交岔路口紅燈右轉行為」
    違規單記違規點數3 點；另查異議人自99年7 月14日起至99
    年10月5日止，六個月內累計點數共6點，原處分機關乃於99
    年11月1 日以竹監營字第裁50-5079A5004號違反道路交通管
    理事件裁決書（下稱裁決書），依道路交通管理處罰條例第
    63條第3 項、第24條及違反道路交通管理事件統一裁罰基準
    及處理細則之規定，裁處：(一)吊扣駕駛執照1 個月，並應參
    加道路交通安全講習，駕駛執照限於99年12月1 日前繳送，
    講習日期由辦理講習機關另行通知。(二)上開駕駛執照逾期不
    繳送者：(1)自99年12月2 日起吊扣駕駛執照2 個月，並限於
    99年12月16日前繳送駕駛執照。(2)99年12月16日前未繳送駕
    駛執照者，自99年12月17日起吊銷並逕行註銷駕駛執照，駕
    駛執照經吊（註）銷後，自99年12月17日起1 年不得重新考
    領駕駛執照等語。
三、異議意旨略以：異議人即受處分人根本未收到裁決書，且未
    接到郵局掛號郵件領取通知單，郵局人員未依規定送達，這
    是郵局送達人員的疏失，不能要我們承受，爰提起聲明異議
    云云。
四、原裁定略以：本件原處分機關之上揭竹監營字第裁50-5079A
    5004號違反道路交通管理事件裁決書（下稱裁決書）係送達
    於異議人即受處分人彭建中之戶籍地址即「新竹縣芎林鄉○
    ○村○○街21號」，因未獲會晤異議人本人，亦無受領文書
    之同居人、受雇人或應送達處所接收郵件人員，乃於99年11
    月5 日將該裁決書寄存於送達地之芎林郵局，並作送達通知
    書2 份，一份黏貼於應受送達人住所門首，另一份置於該送
    達處所信箱或其他適當位置，以為送達，而上揭裁決書因異
    議人從未前往領取，經芎林郵局於100 年3 月23日退回原處
    分機關等情，有交通部公路總局新竹區監理所送達證書影本
    、異議人個人基本資料查詢結果、原法院電話紀錄表各乙份
    在卷可稽（見原法院卷第14頁、第16頁、第19頁），其送達
    程序於法核無不合，應認本件裁決書業已於寄存送達當日生
    合法送達之效力。異議人如對原處分機關前開裁決有所不服
    欲提起異議，依照首揭說明，其20日之合法提出異議期間即
    應自99年11月6 日（即收受裁決書之翌日）起算；又異議人
    於提起異議時係住居於「新竹縣芎林鄉○○村○○街21號」
    ，已如前述，依法院訴訟當事人在途期間標準第4 條第1 項
    第1 款所規定：道路交通案件處理辦法第12條規定交通案件
    聲明異議之在途期間扣除，如當事人居住於處罰機關所在之
    鄉、鎮、市（包括縣轄市、省轄市及院轄市）者，不扣除在
    途期間之內容，異議人該時既居住在處罰機關即原處分機關
    交通部公路總局新竹區監理所（地址為新竹縣新埔鎮○○路
    ○ 段58號）所在之新竹縣，本案即不扣除在途期間，從而聲
    明異議期間之末日應係99年11月25日星期四，顯見異議人至
    遲應於99年11月25日前向原處分機關聲明異議，方符規定。
    然異議人竟遲至100 年6 月9 日始將聲明異議狀送達原處分
    機關，此有原處分機關收文章可證（見原法院卷第9 頁），
    嗣原處分機關於100 年6 月16日依法函送至原法院，另有加
    蓋原法院收狀戳章之原處分機關100 年6 月14日竹監營字第
    1000010074號函在卷足憑（見原法院卷第1 頁），揆諸旨揭
    規定，異議人所為前開聲明異議已逾20日之聲明異議期間，
    顯然不合法律上之程式，且屬無從補正之事項，自應駁回其
    異議。
五、經核原裁定上開認事用法，洵無違誤。抗告意旨略以：抗告
    人即受處分人未接獲裁決書，係因郵局送達人員未依規定送
    達，致抗告人未收到監理所文書，不能要抗告負擔這個疏失
    云云。惟查：按寄存送達設計之目的，在於當事人因外出工
    作、旅遊或其他情事而臨時不在應送達處所之情形，時有所
    見，為使相關文書送達，以儘速確定相關法律關係，此乃立
    法者就當事人權益及儘早確定法律關係安定所為之權衡措施
    ，故於無法會晤應受送達人或有辨別事理能力之同居人或受
    僱人時，法律上設有寄存送達之制度，以資因應，是於合法
    寄存送達時即發生法定送達效力，並非以受送達者前往寄存
    處所領取送達文書始發生效力。本件抗告人既未否認住居於
    戶籍地址即「新竹縣芎林鄉○○村○○街21號」，期間亦未
    曾陳報更改或增設通信地址，則裁決書向其上開住所為送達
    ，於送達時因未獲會晤應受送達人即異議人、同居人、受僱
    人或應送達處所之接收郵件人員，故將本件裁決書為寄存送
    達，尚難認有何不當，縱抗告人確未收到招領通知，仍無解
    於已生合法送達之效力。是本件顯難據抗告人因可歸責於己
    之事由致未收受裁決書，而反認該裁決書之送達程序有違法
    或不當之程序瑕疵；另本件聲明異議因已逾越法定不變期間
    且無從補正，應從程序上駁回，就處分機關所為之實質處分
    內容是否適當，本院無從予以審理，併此敘明。綜上所述，
    本件抗告為無理由，應予駁回。
六、據上論結，依道路交通事件處理辦法第25條、刑事訴訟法第
    412 條，裁定如主文。
中    華    民    國   100    年    11    月    14    日
                  刑事第四庭  審判長法  官  陳筱珮
                                    法  官  楊貴雄
                                    法  官  邱滋杉
以上正本證明與原本無異。
不得再抗告。
                                    書記官  劉貞達
中    華    民    國   100    年    11    月    14    日